【裁判字號】    98,聲再,63
【裁判日期】    980227
【裁判案由】    偽造文書等
【裁判全文】
臺灣高等法院刑事裁定                    98年度聲再字第63號
再審聲請人
即受判決人  甲○○
上列聲請人因偽造文書等案件，對於臺灣高等法院92年度上訴字
第3824號，中華民國93年3 月18日第二審確定判決（臺灣桃園地
方法院90年度自字第224 號），聲請再審，本院裁定如下：
    主  文
再審之聲請駁回。
    理  由
一、本件聲請意旨如附件刑事再審聲請狀所記載。
二、按有罪之判決確定後，有左列情形之一者，為受判決人之利
    益，得聲請再審︰一、原判決所憑之證物已證明其為偽造或
    變造者。二、原判決所憑之證言、鑑定或通譯已證明其為虛
    偽者。三、受有罪判決之人，已證明其係被誣告者。四、原
    判決所憑之通常法院或特別法院之裁判已經確定裁判變更者
    。五、參與原判決或前審判決或判決前所行調查之法官，或
    參與偵查或起訴之檢察官，因該案件犯職務上之罪已經證明
    者，或因該案件違法失職已受懲戒處分，足以影響原判決者
    。六、因發現確實之新證據，足認受有罪判決之人應受無罪
    、免訴、免刑或輕於原判決所認罪名之判決者。前項第一款
    至第三款及第五款情形之證明，以經判決確定，或其刑事訴
    訟不能開始或續行非因證據不足者為限，得聲請再審，刑事
    訴訟法第420 條定有明文。再按因發見確實之新證據，足認
    受有罪判決之人應受無罪之判決者得聲請再審，固為刑事訴
    訟法第420 條第1 項第6 款所明定。惟所謂發見新證據，係
    指該證據當時已經存在，為法院及當事人所不及知，不及調
    查斟酌，至其後始行發見，且就證據本身形式上觀察，固不
    以絕對不須經過調查程序為條件，但必須顯然可認為足以動
    搖原有罪確定判決，而為受判決人無罪、免訴、免刑或輕於
    原判決所認罪名之判決者為限。此受理聲請再審之最後事實
    審法院，應就聲請再審理由之所謂「新證據」，是否具備事
    實審判決前已經存在，為法院、當事人所不知，事後方行發
    見之「嶄新性」，及顯然可認足以動搖原有罪確定判決，應
    為無罪、免訴、免刑或輕於原判決罪名之「顯然性」二要件
    ，加以審查，為判斷應否准予開始再審之準據（最高法院85
    年度台抗字第308 號裁定參照）。
三、經查：
  (一)聲請人指稱：93年2 月5 日黃李菊妹證稱：甲○○與黃清增
    是對保當晚頭一次見面，此可證明黃清增所稱「說之前我去
    他家又拐又騙，又載黃清增去申請印鑑證明、戶籍謄本」云
    云，係屬謊言。惟查，就此聲請意旨，聲請人前以同一意旨
    依刑事訴訟法第420 條第1 項第6 款聲請再審，經本院於94
    年12月30日以94年度聲再字第147 號、96年4 月24日以96年
    度聲再字第147 號認無理由裁定駁回之。本件聲請人依同一
    理由聲請再審，依刑事訴訟法第434 條第2 項規定，自有未
    合，應予駁回。
  (二)聲請人又稱：黃清增為達到不還錢之目的，誣告聲請人，已
    被桃園地方法院判處誣告罪成立，其上訴亦被本院駁回。惟
    本院92年度上訴字第3900號刑事判決係認定黃清增確係在知
    情借款之情況下，自願在借據上簽名借款，聲請人無偽造文
    書之犯行，此與原確定判決認聲請人在本件借款過程中，為
    順利辦成借款、賺取佣金而施用詐欺之情事，兩者並不衝突
    ，自不符刑事訴訟法第420條第1 項第3 款聲請再審之要件。
  (三)再者，聲請人稱：本案最重要的關係人盧朝民夫妻，他們親
    自繕寫切結書送邱青成，又授權明細表單純是聲請人要求黃
    清增必須要寫清楚，能保護黃清增與邱青成之行為約定，原
    審法官漏未詢問調查盧朝民夫妻，調查不完備云云。惟本案
    借款經過，係被告甲○○與邱青成向黃清增稱：「借款雖係
    邱青成個人之事，然因黃清增為該十二筆土地之名義人，故
    需黃清增出面配合，辦理借款手續」云云，迨黃清增質疑若
    以其名義貸款，屆時彼亦難脫借款之責任，甲○○二人除向
    黃清增保證上開借款，決不致連累黃清增外，並由邱青成出
    具「切結保證書」，另由甲○○在「抵押權設定登記貸款明
    細表」見證人欄處簽名，內容均係略稱本件一千萬元借款為
    邱青成個人事務，與黃清增無關等語，交予黃清增收執，黃
    清增遂應允出名向邱清烈等人借款之事實，業經自訴人黃清
    增與被告甲○○、邱青成分別陳明在卷，核與證人黃俊雄、
    金主邱清烈、邱茂松到庭證述借款當日情節相符，並有借據
    八張、切結保證書、抵押權設定登記貸款明細表各在卷可稽
    ，原判決業已就本案借款借貸雙方之徵信過程詳查。
  (四)聲請人認黃清增、邱青成、溫慧柔、曾紹泰第一次帶聲請人
    、黃順元去看土地時即狡詐故意帶錯位置，並要求再次訊問
    溫慧柔、曾紹泰。就溫慧柔部分，聲請人前以同一意旨依同
    法第420 條第1 項第6 款聲請再審，經本院於96年4 月24日
    以96年度聲再字第147 號、94年12月30日以94年度聲再字第
    147 號，及93年10月5 日以93年度聲再字第349 號裁定無理
    由，而駁回之，該二件裁定理由謂：證人溫慧柔業經傳拘無
    著，是該證人亦與確實之新證據規定不符。且本件聲請人請
    求傳訊溫慧柔，以證明聲請人係被誣陷，並且證明黃清增、
    邱青成第一次借款時帶聲請人所看之土地係為錯誤之土地，
    此證據非經相當調查不能證明其真偽，殊與確實之新證據意
    義不符，自難認為有再審之理由。從而，聲請人依同一理由
    聲請再審，依據同法第434 條第2 項規定，應予駁回。至曾
    紹泰部分，因不符合第6 款「發見新證據」之法定再審理由
    ，自非適法之再審理由。
  (五)聲請人又稱不可能為了賺10萬元之佣金而幫助不認識的黃清
    增、邱青成，作出詐騙1000萬予別人，自己卻負擔詐欺刑責
    云云。惟原判決就聲請人佣金金額部分，亦已指明：『參酌
    本件借款一千萬元，即以被告甲○○陳稱：「抽百分之八‧
    ‧‧」等語計算佣金，其間佣金亦達八十萬元』等語。聲請
    人就此再為爭執，並未提出任何發見之新證據以實之，自亦
    非法適法之再審理由。
  (六)聲請人復指稱本案待證重要證人尚有盧代書夫婦、曾紹泰、
    溫慧柔、黃順元、陳金木及仲介者6 個人，共計12人均沒有
    調查，調查程序不完整，原審所為之判決違背法令云云。惟
    原確定判決已就本案借款借貸雙方之徵信過程詳查，其心證
    並於該判決理由欄中詳為述明，原確定判決本於論理法則、
    經驗法則，經取捨證據後認定事實，並說明不予再行傳訊其
    他證人的理由，聲請人空言指摘原確定判決調查不完備，委
    無足取。
  (七)綜上所述，本件聲請人聲請意旨並未提出任何新證據以供審
    酌，僅係就原確定判決已說明之事項及審酌取捨之證據再行
    爭執，業經原確定判決詳為指駁，且與刑事訴訟法第420 條
    所列各種再審事由無一相符，足見聲請人所舉上開再審事由
    ，均無理由，應予駁回。
據上論斷，應依刑事訴訟法第434 條第1 項、第2 項，裁定如主
文。
中    華    民    國    98    年    2     月    27    日
                  刑事第十五庭審判長法  官  吳昭瑩
                                    法  官  李正紀
                                    法  官  李釱任
以上正本證明與原本無異。
如不服本裁定，應於收受送達後五日內向本院提出抗告狀。
                                    書記官  張玉如
中    華    民    國    98    年    3     月    3     日


司法院資訊處製作；財團法人民間司法改革基金會備份。
